臺灣臺北地方法院行政訴訟判決　
110年度交字第192號
原      告  李淑雅  
被      告  新北市政府交通事件裁決處
                      設新北市○○區○○路0段000號2樓
代  表  人  李忠台    住同上
訴訟代理人  黃慧婷律師
上列當事人間交通裁決事件，原告不服被告民國110年3月19日新
北裁催字第48-ZFB213991號裁決，提起行政訴訟，本院判決如下
：
    主  文
一、原告之訴駁回。
二、訴訟費用新臺幣300元由原告負擔。
    事實及理由
一、程序部分：
    本件係因原告不服被告民國110年3月19日新北裁催字第48-Z
    FB213991號違反道路交通管理事件裁決書（下稱原處分）而
    提起行政訴訟，核屬行政訴訟法第237條之1第1項第1款規定
    之交通裁決事件，因卷證資料明確，爰依同法第237條之7規
    定，不經言詞辯論，逕為判決。
二、爭訟概要：
　  原告於110年1月14日下午3時45分許，駕駛車牌號碼000-000
    0號自用小客車（下稱系爭車輛）行經國道3號北向74.3公里
    處（下稱系爭路段）時，經內政部警政署國道公路警察局第
    六公路警察大隊（下稱舉發機關）員警以雷射測速儀測定行
    速為146公里，認原告有「速限110公里，經雷達（射）測定
    行速146公里，超速36公里」之違規行為，遂於110年2月3日
    製發國道警交字第ZFB213991號舉發違反道路交通管理事件
    通知單（下稱舉發通知單）予以舉發。嗣被告審認原告有「
    汽車行駛高速公路超過規定最高速限（20公里未滿40公里）
    」之違規事實，乃依道路交通管理處罰條例（下稱道交條例
    ）第33條第1項第1款、第63條第1項第1款規定，開立原處分
    ，裁處原告新臺幣（下同）3,500元，並記違規點數1點，於
    110年3月23日送達原告。原告不服，於110年3月29日提起行
    政訴訟。
三、原告起訴主張及聲明：
  ㈠主張要旨：
　⒈警方未依據經濟部標檢局檢測合格之測速器執法，明顯有偏
    差，應屬舉發無效。
　⒉依據內政部警政署交通違規稽查與輕微違規勸導作業注意事
    項（系爭注意事項）規定，以「非固定式」科學儀器採證違
    規時，其執勤地點、項目應經主管核定，非經主管准許，不
    得以便衣執勤；照相採證時，應著制服於明顯處所公開執法
    ；執行非固定式測速照相人員須穿著制服，使用非巡邏車輛
    執勤時，車輛須有明顯標識。照片上僅有車輛，未顯示高速
    公路上綠色公里處標示牌，測速儀器有測速功能，難道也具
    備衛星定位功能嗎？且照片明顯是將車輛隱藏於天橋偷拍攝
    影，未依規定於明顯處公開執法，且天橋範圍理應不屬於國
    道公路的一部份，為何能在非國道處執勤，應屬舉發無效。
　⒊該員警所站之制高點（跨越橋）原告經電話向交通部高速公
    路北區養護工程分局查詢，此跨越橋屬一般道路非國道高速
    公路，故此國道員警不可躲藏於此處隱藏式拍攝，應於國道
    範圍內於顯眼處（如路肩）公開執法。　　
　㈡聲明：原處分撤銷。
四、被告答辯及聲明：
　㈠答辯要旨：
　⒈本件係由非固定式測速照相器所攝得，系爭地點路段速限為1
    10公里，並於測速相機前800公尺（75.1公里處）設置「警 
    52」測速取締標誌，測速照相機與本件違規車輛之距離為13
    2.9公尺，以上均符合前開道交條例第7之2條第3項規定，員
    警以經濟部標準檢驗局委託財團法人台灣電子檢驗中心檢定
    合格之測速儀測定超速，測得時速146公里，超速36公里，
    並將攝得結果作為本件舉發依據，堪認所測定之速度測定值
    具有公信力，並無儀器測定值失靈或測定值失準之虞，是本
    件裁罰應屬有據。
　⒉原告稱警員值勤方式違反系爭注意事項，惟依臺北高等法院1
    08年交上字第236號裁定意旨可知，系爭注意事項僅係警政
    署訂定之內部規範，並未對外發生效力，縱令警員於執法時
    有違反該規範，亦僅執勤是否妥當之問題，尚與逕行舉發之
    違法性無涉。 
　㈡聲明：駁回原告之訴。　
五、本院之判斷：　　　　
  ㈠如爭訟概要欄所載之事實，除後述之爭點外，其餘為兩造所
    不爭執，並有舉發通知書（見本院卷第59頁）、原處分（見
    本院卷第67頁）及送達證書（見本院卷第69頁）在卷可稽，
    堪以認定。
　㈡按汽車行駛於高速公路、快速公路或設站管制之道路，不遵
    使用限制、禁止、行車管制及管理事項之管制規則而有下列
    行為者，處汽車駕駛人3,000元以上6,000元以下罰鍰：一、
    行車速度超過規定之最高速限或低於規定之最低速限；汽車
    駕駛人有下列各款所列條款之一者，除依原條款處罰鍰外，
    並予記點：一、有第33條第1項、第2項、第38條第1項、第4
    0條、第45條、第47條第1款至第3款、第48條、第49條或第6
    0條第2項第1款、第2款情形之一者，各記違規點數1點，道
    交條例第33條第1項第1款、第63條第1項第1款分別定有明文
    。查系爭路段速限為110公里，系爭車輛於前揭時間行經系
    爭路段時，經舉發機關員警以雷射測速儀測得行速為146公
    里等情，有採證照片（見本院卷第59頁）及舉發機關110年7
    月15日國道警六交字第1106004640號函暨所附勤務分配表及
    員警職務報告（見本院卷第93至97頁）附卷可佐，又前開員
    警使用之雷射測速儀係經濟部標準檢驗局委託財團法人工業
    技術研究院檢定合格，有雷射測速儀檢定合格證書在卷可參
    （見本院卷第77頁），可徵系爭車輛於前揭時間行經國道3
    號北向74.3公里處行速為146公里之情，足認原告於前揭時
    、地駕駛系爭車輛確有「超過規定最高速限（20公里未滿40
    公里）」之違規行為，是被告以原告有上開違規行為開立原
    處分，洵屬有據。
　㈢原告主張依內政部警政署交通違規稽查與輕微違規勸導作業
    注意事項規定，以「非固定式」科學儀器採證違規時，其執
    勤地點、項目應經主管核定，非經主管准許，不得以便衣執
    勤；照相採證時，應著制服於明顯處所公開執法；執行非固
    定式測速照相人員須穿著制服，使用非巡邏車輛執勤時，車
    輛須有明顯標識等語，固非無見。惟按系爭注意事項業於10
    8年12月31日經內政部警政署以交字第10801763712號函停止
    適用，違規行為時系爭注意事項既已停止適用，即無舉發機
    關未應依系爭注意事項規定違反依法行政原則之情形（臺中
    高等行政法院109年度交上字第80號判決意旨參照）。查本
    件違規行為日即110年1月14日，揆諸前開說明，系爭注意事
    項已停止適用，縱使舉發機關未依系爭注意事項規定，亦無
    違反依法行政原則之情形。況本件舉發機關員警執勤地點、
    項目係經主管核定，執勤當時身穿制服，並使用明顯標誌車
    輛執勤等情，有前開勤務分配表、舉發機關110年8月3日國
    道警六交字第1106005009號函暨所附採證照片附卷可參（見
    本院卷第103至111頁），亦符合系爭注意事項規定。是原告
    前開主張，應不可採。
　㈣至原告主張員警所站跨越橋屬一般道路非國道高速公路，故
    不可躲藏於此處隱藏式拍攝云云。惟按對於行車速度超過規
    定之最高速限或低於規定之最低速限之違規行為，採用固定
    或非固定式科學儀器取得證據資料證明者，於一般道路應於
    100公尺至300公尺間，於高速公路、快速公路應於300公尺
    至1,000公尺間，明顯標示之；其定點當場攔截製單舉發者
    ，亦同，道交條例第7條之2第3項定有明文。上開規定並無
    限制員警選擇執行勤務地點的規範目的，倘舉發員警審酌車
    流狀況，為避免車道內側違規車輛因外側車輛的阻礙，視線
    上難以辨別其車牌號碼，遂在天橋等制高點處以科學儀器採
    證取締違規車輛，於法並無不合。況本件於系爭路段前800
    公尺（75.1公里）處設有「警52」測速取締標誌，有舉發機
    關110年4月22日國道警六交字第1106701706號函暨所附照片
    在卷可佐（見本院卷第71至75頁），已符合道交條例第7條
    之2規定，原告行經該處自得預見前方有測速照相之情形，
    是原告前揭主張，亦不可採。
  ㈤本件判決基礎已臻明確，兩造其餘攻擊、防禦方法及訴訟資
　　料經本院審酌後，核與判決結果不生影響，無一一論述之必
　　要，併此敘明。　
六、結論：
　　原處分認事用法並無違誤，原告訴請撤銷原處分為無理由，
    應予駁回。至本件裁判費為300元，應由敗訴之原告負擔，
    爰確定第一審訴訟費用額如主文第2項所示。　
中　　華　　民　　國　　110 　年　　11　　月　  26　　日
　　　　　　　　　行政訴訟庭　法　官　邱士賓
上為正本係照原本作成。
如不服本判決，應於送達後20日內，向本院提出上訴狀並表明上
訴理由（原判決所違背之法令及其具體內容或依訴訟資料可認為
原判決有違背法令之具體事實)，其未載明上訴理由者，應於提
出上訴後 20 日內向本院補提理由書（上訴狀及上訴理由書均須
按他造人數附繕本，如未按期補提上訴理由書，則逕予駁回上訴
），並應繳納上訴裁判費新臺幣 750 元。
中　　華　　民　　國　　110 　年　　11　　月　  26　　日
                              書記官  李  欣

訴訟費用計算書
項　　　　目　　　　　　金　額（新臺幣）　　備　註
第一審裁判費　　　　　　　　300元
合        計　　　　　　　　300元